臺灣高等法院臺中分院民事判決
                                    109年度重上字第248號
上  訴  人  賴宏信  
訴訟代理人  陳惠玲律師
被 上訴 人  賴俊源  
訴訟代理人  吳光陸律師
            郭乃瑩律師
被 上訴 人  賴玄敏  
            賴玥瑂  
            賴冬芬  

上列當事人間請求履行贈與契約事件，上訴人對於中華民國109
年8月25日臺灣臺中地方法院108年度重訴字第35號第一審判決提
起上訴，本院於110年9月1日言詞辯論終結，判決如下：
    主  文
上訴駁回。
第二審訴訟費用由上訴人負擔。
    事實及理由
壹、程序事項 
    被上訴人賴玄敏、賴玥瑂、賴冬芬(以下逕稱其姓名或合稱
    賴玄敏等3人)經合法通知未於言詞辯論期日到場，核無民事
    訴訟法第386條所列各款情形，爰依上訴人之聲請，由其一
    造辯論而為判決。
貳、實體事項：
一、上訴人主張：
    如附表一所示不動產(以下合稱系爭房地)原為兩造之父賴00
    所有，茲因賴OO不滿被上訴人賴俊源爭產，並感念上訴人於
    父母年邁時協助就醫及照護，故自民國95年間起至其103年1
    1月11日死亡前，多次表示願將系爭房地贈與上訴人(嗣後改
    稱停車場土地自79年起表示贈與，以下統稱系爭贈與)，並
    附有奉養父母及照顧其姊妹即賴玄敏等3人至終老，暨按時
    祭拜祖先之條件，經上訴人數次聽聞並應允之。嗣經上訴人
    於父母死後與賴玄敏等3人約定，由上訴人各給付新臺幣(下
    同)1,300萬元予賴玄敏等3人，作為履行系爭贈與條件之方
    法。茲因賴OO已死亡，系爭贈與之債務應由兩造繼承，且上
    訴人已依約履行贈與條件，被上訴人自應將系爭房地移轉登
    記予上訴人。爰依繼承及贈與契約之法律關係，請求被上訴
    人應將系爭房地移轉登記予上訴人。
二、賴俊源則以：
　　賴OO生前未將系爭房地贈與上訴人，此由上訴人於如附表二
    所示甲、乙、丙案(以下逕稱甲、乙、丙案，其餘如附表二
    所示丁、戊、己案件亦同)繫屬時未曾主張系爭贈與，並於
    乙案將系爭房地列為賴OO之遺產，復於102年間以存證信函
    表明願交付如附表一編號11-12建物租額6分之1給賴俊源，
    暨以偽造文書方式辦理如附表一編號2、6所示土地移轉登記
    (詳見戊案)，應可明瞭。又如附表一編號2-6所示土地及其
    他土地，均為賴OO繼承自其父賴OO而來，賴OO生前已將分割
    為數筆，並依賴OO之遺言圖，將其他土地分別移轉登記予賴
    俊源與上訴人，復將如附表一編號2-6土地移轉登記在自己
    名下，應無生前贈與上訴人之可能。至賴玄敏等3人106年8
    月28日、108年4月10日2件承諾書(以下分稱甲、乙承諾書，
    或合稱系爭承諾書)，兩者記載賴OO贈與之時間、標的均有
    不同，應為臨訟書立且內容不實等語，資為抗辯。
三、賴玄敏等3人未於本院言詞辯論期日到場，僅於原審準備程
    序期日到場認諾上訴人之請求。
 四、兩造之聲明：
  ㈠上訴人之上訴聲明：
　⒈原判決廢棄。
　⒉被上訴人應將系爭房地所有權移轉登記予上訴人。
  ㈡賴俊源之答辯聲明：
　　上訴駁回。
五、兩造不爭執事項(部分用語及編排順序依卷證文義略作調整)：
  ㈠兩造之父賴OO於103年11月11日死亡，其繼承人為其配偶賴歐
    OO及兩造；兩造之母賴歐OO於105年4月3日死亡，其繼承人
    為兩造。
  ㈡坐落臺中市○區○○○段00000地號土地81年6月29日因分割增加
    如附表一編號3-5所示土地。
  ㈢賴OO於81年10月20日將22-32地號土地以贈與為原因，將其所
    有權移轉登記予賴俊源。
  ㈣賴OO於84年9月20日以買賣為原因(實為贈與)，將如附表一編
    號5所示土地應有部分10000分之638移轉登記予賴俊源；其
    餘應有部分10000分之9362，其後賴歐OO死亡，其應繼分之
    公同共有權利由賴俊源於106年7月13日辦竣由兩造繼承登記
    。
  ㈤賴OO於82、84年間將坐落臺中市○區○○○段000000地號土地所
    有權分次移轉登記予賴宏信。
  ㈥賴OO先後於102年11月14日、103年7月15日以贈與為原因，將
    如附表一編號2、6所示土地所有權移轉登記予上訴人。嗣經
    賴俊源訴請上訴人，回復登記全體繼承人公同共有，業經法
    院判決賴俊源勝訴確定(即丙案)。
  ㈦系爭房地原為賴OO所有，因繼承登記為兩造公同共有。
  ㈧賴俊源主張如附表一編號5所示土地經賴OO生前贈與，而訴請
    上訴人與賴玄敏等3人履行贈與契約，現仍繫屬於本院，尚
    未確定(即丁案)。
六、兩造爭執事項(部分用語及編排順序依卷證文義略作調整)：
  ㈠賴OO自95年間起至103年11月11日死亡前有無將系爭房地 陸
    續贈與上訴人？
  ㈡上訴人本於繼承及贈與契約之法律關係，請求被上訴人應將
    系爭房地所有權移轉登記予上訴人，有無理由？
七、本院之判斷： 
  ㈠按「當事人於言詞辯論時為訴訟標的之捨棄或認諾者，應本
    於其捨棄或認諾為該當事人敗訴之判決」，民事訴訟法第38
    4條定有明文。準此規定，可知被告為訴訟標的之認諾，應
    於言詞辯論時為之，在受命法官行準備程序認諾者，非於嗣
    後法院行言詞辯論時，經當事人陳述其要領，或審判長令書
    記官朗讀準備程序筆錄代之，法院不得據為認諾判決之基礎
    (民事訴訟法第275條參照)。又「訴訟標的對於共同訴訟之
    各人，必須合一確定者...共同訴訟人中一人之行為，有利
    益於共同訴訟人者，其效力及於全體；不利益者，對於全體
    不生效力」，民事訴訟法第56條第1項第1款定有明文。至所
    謂共同訴訟人中一人之行為，有利益於共同訴訟人或不利益
    於共同訴訟人，係指於行為當時就形式上觀之，有利或不利
    於共同訴訟人而言。非指經法院審理結果有利者其效力及於
    共同訴訟人，不利者其效力不及於共同訴訟人而言(最高法
    院52年台上字第1930號判例要旨參照)。經查：
  ⒈賴玄敏等3人未於原審109年7月24日言詞辯論到場(見原審卷
    二第161-163頁)，僅於108年5月31日準備程序到場認諾上訴
    人之請求(見原審卷一第596、605頁)。揆諸前開規定及說明
    ，賴玄敏等3人所為認諾顯然未於言詞辯論期日為之，自不
    生認諾之效力。
  ⒉本件係因賴OO之遺產而涉訟，屬固有必要共同訴訟，是賴
    玄敏等3人於原審自認有系爭贈與存在，顯然不利於賴俊源
    ，故對於全體被上訴人均不生效力。
　⒊從而，本件賴玄敏等3人應否負移轉系爭房地之義務，仍應與
    賴俊源為相同之認定，不受其等認諾或自認之拘束，先予敘
    明。
  ㈡關於系爭贈與之爭點：
  ⒈按請求履行債務之訴，除被告自認原告所主張債權發生原因
    之事實外，應先由原告就其主張此項事實，負舉證之責任，
    必須證明其為真實後，被告於其抗辯事實，始應負證明之責
    任，此為舉證責任分擔之原則(最高法院43年台上字第377號
    判例要旨參照)。是負有舉證責任之當事人，若未能證實自
    己主張之事實為真實，縱然他方就其抗辯事實即令不能舉證
    ，或其所舉證據尚有疵累，亦應受敗訴之判決(最高法院
　　108年度台上字第129號判決意旨參照)。查上訴人主張有系
    爭贈與存在乙節，無非以賴玄敏等3人出具系爭承諾書，及
    其等於原審所為證言，為其最主要之論據。
  ⒉惟經比對甲承諾書內容「...本人知悉並親耳聽聞賴OO於民國
    90年起至死亡前數次說過將名下漢口路停車場土地全部(即
    台中市○區○○○段○000000地號土地、第22-164地號土地)贈與
    賴宏信...」等語(見原審卷一第353頁)，與乙承諾書內容「
    ...本人知悉並親耳聽聞賴OO於民國95年起至死亡前數次說
    過將名下附表所示土地及建物(即系爭房地)全部贈與賴宏信
    ...」(見原審卷一第572頁)，其中關於賴OO表明贈與之時間
    及標的範圍，前後未盡相符，在上訴人未提出其他具體證據
    以實其說前，尚難遽信。
　⒊參以臺中地院受理丙案時曾囑託中國醫藥大學附設醫院(下稱
    中國附醫)鑑定賴OO之精神狀態，經中國附醫以106年8月15
    日院精字第0000000000號函檢附鑑定報告書，其上載明鑑定
    結果為：「綜合以上賴員(指賴OO）之個人史、生活史、疾
    病史、目前身體狀況、精神狀態檢查及心理測驗結果，賴員
    自99年3月24日即有臨床心理師之心理衡鑑確診為中度失智
    症，99年3月24日當時應已達到難以恢復其已受損之智能或
    辨識能力。依據中度失智症之病程會影響認知與表達意思之
    功能逐步惡化，並配合本院電子病歷紀錄中有紀錄到103年3
    月17日以及103年6月9日兩次領取慢性處方簽時，賴員意識
    清醒，但是對於時間以及地點之定向感不佳，且仍有『中度
    失智症』之診斷與狀況。本院推估，賴員於102年10月21日及
    103年6月5日之就診紀錄中(3個月慢性處方簽)有被診斷中度
    失智症伴有瞻妄，於本案轉介鑑定之102年10月21日、103年
    6月5日時所系爭之賴員精神狀況？均有受限於智能缺損及中
    度失智症應無意思表達能力」等情(見原審卷一第89-90頁)
    ，亦認賴OO自99年3月24日已確診為中度失智症，已達到難
    以恢復其已受損之智能或辨識能力，且於102、103年間並無
    意思表達能力。基此，賴OO於上訴人主張所謂贈與表示期間
    內是否有完全健全之意思能力，已非無疑。 
  ⒋上訴人曾於丁案審理時提出聲請調查證據狀，其上記載「...
    賴OO90年7月起至94年5月止中國醫藥學院附設醫院精神科、
    神經外科之初診病歷、門診病歷記載，賴OO早於90年7月起
    即出現早晚不分、delirium(精神錯亂，譫妄，妄想)、drow
    sy(昏昏欲睡、呆滯)，blocking(思想中斷)等症狀，91年10
    月起更經診斷出有『腦栓塞症』、『老年期癡呆症』(失智症)，
    93年4月起經診斷罹患續發性巴金森氏症，以上應足證明賴O
    O可能早於90年起即因失智、癡呆、罹患巴金森氏症等，根
    本不可能於95年間就系爭第22-163地號應有部分為任何之贈
    與意思表示」等語(見原審卷一第91頁)。再參以賴冬芬曾98
    年間在自己部落格敘及「失智現象悄悄的上了他(指賴OO)身
    」等語(見原審卷一第94-95頁），均與前述中國附醫鑑定報
    告結論不謀而合。準此，可知上訴人於丁案援引賴OO之病歷
    資料，而肯認賴OO早於90年起即罹患失智、癡呆、罹患巴金
    森氏症，亦無能力為不動產贈與之意思表示，應屬客觀可信
    。換言之，上訴人於本件翻異前詞，及系爭承諾書記載賴玄
    敏等3人曾聽聞賴OO為系爭贈與，均悖於前開客觀事證，俱
    難憑採。
　⒌賴玥瑂、賴冬芬固於原審108年5月31日準備程序期日均證稱
    賴OO願將土地與房屋給上訴人云云，惟核與賴玄敏於原審同
    一期日證稱漢口路土地是要給2個兒子一起分乙節(見原審卷
    一第605-614頁)，顯然不符，益徵系爭承諾書記載不實，要
    難憑採。
　⒍系爭承諾書係因本件訴訟之故，先由上訴人委任律師草擬，
    再由上訴人交付賴玄敏等3人簽名，業據賴冬芬於原審證述
    明確(見原審卷一第613頁)。再佐以賴玄敏等3人與賴俊源間
    ，除有甲、丁案等民事糾紛外，尚有多件刑案糾葛(案號：
    臺灣臺中地方檢察署105年度偵字第15098號、106年度偵字
    第14827號、107年度偵續字第18號、107年度偵字第16568號
    ；見原審卷一第221-241頁)，可見賴玄敏等3人與賴俊源鮮
    明對立，雙方糾結匪淺，再佐以上訴人允諾給予其等每人1,
    300萬元(見原審卷一第189-211頁、本院卷二第37頁)，是賴
    玄敏等3人立場顯然向上訴人傾斜，其等因應本件訴訟而出
    具系爭承諾書，其目的在於排除賴俊源之繼承權，並獨厚上
    訴人之臨訟行徑，在上訴人未提出其他客觀確鑿證據擔保其
    真實性前，應難憑採。
　⒎上訴人主張賴OO自95年(嗣後改稱部分標的自79年)起至其死
    亡前曾為系爭贈與之意思表示，若真有其事者，上訴人何以
    於102年間以存證信函表明承認賴俊源就如附表一編號11-12
    建物應繼分6分之1，且願將租額6分之1給付賴俊源(見原審
    卷一第406頁)；復於賴OO死後甲、乙、丙案中未曾主張系爭
    贈與，並於乙案將系爭房地列為賴OO之遺產(見原審卷一第5
    14頁以下)。凡此，足見上訴人前後說詞游移反覆，自相矛
    盾，且漏洞百出，應難採信。
　⒏一般父母於生前贈與特定子女者，除有民法第1173條規定所
    列因結婚、分居或營業，已從被繼承人受有財產之贈與，應
    列遺產範圍予以歸扣外，應認有使受贈子女特受利益之意思
    ，而無須歸扣，且無特留分扣減規定之適用，恆於生前完成
    移轉交付，以避免將來列入遺產分配，亦可防杜日後衍生爭
    產訟端。此由賴OO生前曾多次將土地贈與上訴人或賴俊源，
    並已辦竣所有權移轉登記(詳兩造不爭執事項第㈢㈣㈤)，均依
    循生前辦竣常規為之，亦可明瞭。是以，賴OO生前若有贈與
    系爭房地予上訴人之真意，理應於生前儘速辦理移轉登記事
    宜，豈有可能僅迭於家庭聚會空言贈與其事，卻拖延逾20年
    之久不辦之理，足見其情之偽，不足採信。  
　⒐上訴人雖辯稱賴歐OO對於系爭贈與知之甚明，故於104年5月1
    4日表示將繼承自賴OO之應繼分贈與上訴人，並提出原證9公
    證書及繼承遺產權利贈與契約書影本(見原審卷一第177-188
    頁)為證。惟臺中地院於另案曾囑託中國附醫鑑定賴歐OO有
    無意思能力等事，經中國附醫依據賴歐OO在該院之病歷等資
    料，以108年5月23日院精字第0000000000號函檢附精神鑑定
    報告書，其上載明鑑定結果為「綜合以上賴歐員之個人史、
    生活史、疾病史、本院就診電子病歴(卷宗所函光碟片内本
    院電子病歷)及本院電子病歷中之心理測驗結果，賴歐員自
    民國104年08月04日即有神經内科醫師合併臨床心理師之心
    理衡鑑結果確診為『中度失智症』以及『失語症(腦中風所引起
    )』。本院並且推估，賴歐員於本院之臨床評估以及配合其腦
    部檢查結果，賴歐員最早應於民國103年01月份即有腦部影
    響檢查可佐證其患有失智症與失語症，賴歐員於本院之護理
    紀錄並有記載到其意識狀態於民國104年5月30日到5月31日
    有意識不清楚的狀況，包括躁動、昏迷指數從11下降到10(
    總分為15分)，且意識狀態中之說話反應(V,Verbal respons
    e) 持續因為上述腦血管性疾病而從滿分5減少成『2分』，顯
    示其意識狀態持續受其腦血管疾病以及失語症影響，而於醫
    學評估之「昏迷指数」中持續保持『可發出呻吟（unintelli
    gible sounds)』，而無此昏迷指數中定義的可辨識語言單字
    ，雖可部分配合指示做身體活動，但卻不完全正確。本院並
    且依上述病歷推估㈠賴歐OO最早應於民國103年01月份之意思
    狀態、已受精神障礙影響，導致其不能辨識其行為意思表示
    」(見原審卷二第25-31頁)。準此，可知賴歐OO自103年1月
    起已無意思能力，應無可能於104年5月14日將其繼承自賴OO
    遺產應繼分6分之1贈與上訴人，則原證9書證均難作為系爭
    贈與存在之佐證，至為灼然 。
　⒑系爭房地如以公告現值計算，高達近2億元，如以市價計算，
    其價值更高，無須贅言。若確有系爭贈與情事者，依遺產及
    贈與稅法第3條第1項規定，贈與稅本應由贈與人負擔，賴OO
    如無相關稅賦規劃，豈有可能貿然為鉅額贈與。是上訴人以
    賴OO生前無資力負擔高額贈與稅，據以推論其未及時主張系
    爭贈與，顯然悖於常情，要難採信。至依土地稅法第5條第1
    項第2款規定，土地增值稅本應由受贈人即上訴人負擔，無
    論其稅額若干，受贈人自應誠實納稅，且客觀上實無可能高
    於鉅額之受贈利益。基此，上訴人主張基於賦稅考量而未及
    時主張系爭贈與，亦難採認。　 
　⒒至上訴人於言詞辯論期日改稱賴OO自79年起多次表示贈與停
    車場土地云云(見本院卷二第96頁)，未據提出具體證據以佐
    其說，要難採信。   
　⒓從而，上訴人主張賴OO自95年(或79年)間起至103年11月
　　11日死亡前將系爭房地陸續贈與上訴人乙節，與前開客觀事
    證不符，要難憑採。
  ㈢關於移轉登記之爭點：
  ⒈按「繼承人自繼承開始時，除本法另有規定外，承受被繼承
    人財產上之一切權利、義務。但權利、義務專屬於被繼承人
    本身者，不在此限。繼承人對於被繼承人之債務，以因繼承
    所得遺產為限，負清償責任」，民法第1148條定有明文。準
    此規定，可知我國民法採包括繼承主義，不唯積極財產，縱
    為消極財產，亦應包括予以繼承。只要不是被繼承人一身專
    屬之債務，不問其發生原因如何，究屬作為債務或不作為債
    務，通常債務或物上請求之債務(包括登記債務)，應全部移
    轉於繼承人。反之，被繼承人若無遺留債務者，則不生債務
    繼承之問題，自不待言。
  ⒉查上訴人既未能舉證證明系爭贈與存在，則被上訴人固為賴
    OO之繼承人，自不生系爭贈與債務繼承之問題。是以，上訴
    人本於繼承及贈與契約之法律關係，請求被上訴人應將系爭
    房地所有權移轉登記予上訴人，洵無依據。
八、綜上所述，上訴人依繼承及贈與契約之法律關係，請求被上
    訴人應將系爭房地所有權移轉登記予上訴人，非屬正當，不
    應准許。從而原審所為上訴人敗訴之判決，並無不合。上訴
    論旨指摘原判決不當，求予廢棄改判，為無理由，應駁回其
    上訴。
九、本件事證已臻明確，兩造其餘之攻擊或防禦方法及所用之證
    據，經本院斟酌後，認為均不足以影響本判決之結果，爰不
    逐一論列，附此敘明。
十、據上論結，本件上訴為無理由，依民事訴訟法第449條第1項
    、第78條，判決如主文。　　
中　　華　　民　　國　　110 　年　　9 　　月　　22　　日
    　　      民事第二庭  審判長 法　官  楊 國 精
　　　　　　　　　　　　         法　官  陳 得 利
      　　　　　　　　　　       法  官  陳 正 禧
正本係照原本作成。             
如不服本判決，應於收受送達後二十日內向本院提出上訴書狀，
其未表明上訴理由者，應於提出上訴後二十日內向本院補提理由
書狀（均須按他造當事人之人數附繕本）。因疫情而遲誤不變期
間，得向法院聲請回復原狀。
上訴時應提出委任律師或具有律師資格之人之委任狀；委任有律
師資格者，另應附具律師資格證書及釋明委任人與受任人有民事
訴訟法第四百六十六條之一第一項但書或第二項所定關係之釋明
文書影本。如委任律師提起上訴者，應一併繳納上訴裁判費。 

                                 書記官  陳 三 軫   

中　　華　　民　　國　　110 　年　　9 　　月　　23　　日
附表一      編號 不動產坐落地號或建號 面積(平方公尺) 權利範圍 價額（新臺幣） 備註  1 臺中市○區○○○段000000地號土地 88 全部 530萬6,136元 停車場  2 臺中市○區○○○段000000地號土地 547 全部 2,664萬7,652元 ⑴(漢口路)停車場 ⑵臺中地院99年度自字第6號(賴宏信偽造文書 案判刑確定) ⑶本院106年度重家上字第24號(判賴宏信回復登記確定)　  3 臺中市○區○○○段000000地號土地 197 全部 1,737萬2,445元 ⑴81年6月29日自22-32地   號分割而來(遺言圖藍   色區塊) ⑵地上建物門牌漢口路4   段393、391號  4 臺中市○區○○○段000000地號土地 200 全部 1,750萬元 ⑴81年6月29日自22-32地號分割而來(遺言圖藍色區塊) ⑵地上建物門牌漢口路4   段393、391號  5 臺中市○區○○○段000000地號土地 1,411 10000分之9362 1億0,567萬8,256元 ⑴81年6月29日自22-32地   號分割而來 ⑵地上建物門牌漢口路4   段385、387、389號 ⑶賴OO於84年9月20日 將10000分之638移轉登記予賴俊源(遺言圖黑色區塊)    6 臺中市○區○○○段000000地號土地 72 全部 306萬元 ⑴81年8月15日分割自22-   160地號而來(遺言圖綠   色區塊) ⑵漢口路停車場  ⑶臺中地院99年度自字第    6號(賴宏信偽造文書案判刑確定) ⑷本院106年度重家上字第24號(判賴宏信回復登記確定)  7 臺中市○○區○○段000000地號土地 161 全部 1,078萬7,000元   8 臺中市○○區○○段00000地號土地 51 全部 484萬5,000元   9 臺中市○○區○○段000000地號土地 26 全部 164萬0,080元   10 臺中市○○區○○段000000地號土地 41 全部 389萬5,000元   11 臺中市○○區○○段00000○號建物(門牌北屯路151號) 204.57 全部 57萬7,300元 ⑴坐落北屯段449-10、44   3-9、444-35、447-32   地號土地 ⑵賴宏信102年間存證信函通知賴俊源交付6分之1租額  12 臺中市○○區○○段00000○號建物(門牌北屯路149號) 179.53 全部 57萬7,300元 同上    合計 1億9,788萬6,169元  

附表二 
編  號 ⑴代號 ⑵一審案號 當事人 涉訟標的 判決結果 二三審案號    １ ⑴甲案 ⑵臺中地 法院104 年度重字 第444號 拆屋還地 事件 原告賴俊源、被告賴宏信、賴玄敏等3人 邱厝子段22-7、22-8、22-32地號土地 賴俊源勝訴確定 二審案號：本院106年度重上字第51號(見原審卷一第363頁以下)   ２   ⑴乙案 ⑵臺中地院105年度重家訴第7號分割遺產事件  原告賴宏信、被告賴俊源 、賴玄敏等3人 賴OO之遺產  裁定停止訴訟 (見原審卷一第494頁以下  、本院卷二第65-66頁)   ３ ⑴丙案 ⑵臺中地院105年度重家訴字第3號履行贈與契約事件  原告賴俊源、被告賴宏信  邱厝子段22-160、22-164地號土地  賴宏信應辦理回復登記確定 本院106年度重家上第24號(見原審卷一第61頁以下)   ４ ⑴丁案 ⑵臺中地院106年度重訴字第33號履行贈與契約事件 原告賴俊源、被告賴宏信、賴玄敏等3人 邱厝子段22-163地號土地  本院106年度上字第155號 、108重上更一字第40號、最高法院108年度台上字第187號、110年度台上字第1056號(見原審卷一第386頁以下、本院卷二第89頁)    ５  ⑴戊案 ⑵臺中地院106年度自字第6號偽造文書案件  自訴人賴俊源、 被告賴宏信 邱厝子段22-160、22-164地號 有期徒刑3月確定     ６ ⑴己案  ⑵臺中地院108年度訴字第1673號代位受領退稅款事件  邱厝子段 22-160地號土地 和解